臺灣臺南地方法院民事判決　　　　　　　95年度訴字第1188號
原　　　告　丁○○
　　　　　　甲○○
上二人共同
訴訟代理人　乙○○律師
被　　　告　丙○○
訴訟代理人　李宏文律師
上當事人間請求侵權行為損害賠償事件，經本院於民國96年7月
30日言詞辯論終結，判決如下：
    主      文
被告應給付原告丁○○新台幣貳拾萬貳仟元、給付原告甲○○新
台幣玖萬捌仟元，及均自民國九十四年八月十一日起至清償日止
，按週年利率百分之五計算之利息。
原告其餘之訴駁回。
訴訟費用新台幣壹萬陸仟伍佰肆拾元由被告負擔十分之二即新
台幣仟佰零玖元，餘由原告負擔。
本判決原告勝訴部分得假執行。但被告分別以新台幣貳拾萬貳仟
元、玖萬捌仟元為原告丁○○、甲○○預供擔保後，得免為假執
行。
原告其餘假執行之聲請駁回。
    事實及理由
一、原告起訴主張：
  (一)緣原告丁○○於民國92年11月17日駕駛原告甲○○所有車號
    J9-6761號自小客車，沿台南縣永康市○○○路由東往西方
    向行駛時，忽然發現對向車道有一輛車號8B-0677號之自小
    客車突然違規穿越道路中線逆向行駛，似乎欲行超車，致使
    與原告所駕駛之車輛發生對撞，造成原告丁○○受有左脛骨
    骨折、右胸肋骨骨折、胸部多處挫傷之傷害，其後因於住院
    期間為避免發炎，服用消炎藥引起胃潰瘍，以及住院期間長
    期臥躺病床，姿勢不正確下引起便秘，而原告丁○○體重甚
    重，且病臥病床，長期排便不順壓迫肛門之靜脈產生痔瘡，
    嗣後又發現膝關節前十字韌帶膝關節及椎間盤亦因上開車禍
    而受有傷害，並進行前十字韌帶重建手術、頸椎第6、7節椎
    間盤切除術及清除上開椎間盤切除術後硬膜外血腫等手術；
    而原告甲○○所有之前開自小客車亦嚴重受損，後得知該車
    號8B-0677號之車輛是由被告駕駛，為此依據民法第184條第
    1項前段、第193條第1項、第195條第1項之規定，訴請被告
    賠償。茲將原告請求之金額及明細臚列如下（原告之損害額
    ，依民事訴訟法第244條第4項之規定，原告起訴時僅表明請
    求之最低金額，併予敘明）：
    1.原告丁○○部分：
      (1)醫療費用部分：對於事故之發生，被告應負最主要之責
        任，有台灣省車輛行車事故覆議鑑定委員會覆議意見書
        可稽，故被告有不法之侵害行為，且顯有故意或過失。
        而原告丁○○之受傷狀況有歷次診斷證明書可稽，甚至
        經醫療後仍無法完全康復，而領有輕度肢體殘障手冊，
        原告所受損害與被告行為具備因果關係，被告自應負侵
        權行為之責。原告丁○○因此次車禍，在郭綜合區域教
        學醫院（下稱郭綜合醫院）支出共計新台幣（下同）53
        ,920元之醫療費用，在財團法人奇美醫院（下稱奇美醫
        院）支出共計315,090元之醫療費用，合計共369,010元
        。
      (2)減少勞動能力部分：原告丁○○本為公勝保險經紀人股
        份有限公司等三家公司之保險業務員，92年度共有薪資
        收入618,968元，但因本件事故發生，無法正常從事工
        作，已無收入可言，本件事故時，原告丁○○年紀49歲
        ，如以勞動基準法第54條勞工強制退休之年齡計，原告
        至少還可以工作11年，是以減少之收入應為6,808,648
        元，原告暫時僅就其中100萬元請求。
      (3)精神慰撫金部分：原告正值青壯之際，本有正常之職業
        、美滿之家庭，因被告一時貪快違規行駛，致使原告喪
        失身體機能中大部分之行動能力，對工作、家庭、生活
        造成莫大之影響，現領有殘障手冊，生活步調完全改變
        ，必須仰賴家人之扶助才能行動，對原告在心理上實為
        莫大之打擊，精神上之損害難以估計，亦非金錢所能彌
        補。爰請求賠償10萬元，聊表對精神損害之補償。
    2.原告甲○○部分：原告甲○○為車號J9-6761號自小客車
      之所有人，因被告之侵權行為致該車毀損嚴重，估計修理
      費為170,600元。
  (三)聲明：
    1.被告應給付原告丁○○140萬元，原告甲○○170,600元，
      及均自起訴狀繕本送達翌日起至清償日止，按週年利率百
      分之5計算之利息。
    2.原告願供擔保，請准宣告假執行。
  (四)對被告抗辯所為之陳述：
    1.就原告丁○○支出醫療費用部分提出說明：
      (1)被告質疑原告消化性潰瘍非由車禍所造成：此乃原告住
        院期間為避免發炎，服用消炎藥所引起胃潰瘍，導致胃
        裡同時多處傷口產生，並非原告本身宿疾所致。
      (2)被告質疑原告便秘、痔瘡非由車禍所造成：原告住院期
        間長期臥躺病床，姿勢不正確下所引起便秘情形，有長
        期住院之人必能體會。況且原告體重甚重，且病臥病床
        ，長期排便不順壓迫肛門之靜脈產生痔瘡，被告不體諒
        原告住院身心煎熬，質疑原告便秘、痔瘡為宿疾非由車
        禍受傷住院所致，實為欠缺同情心下所為推諉卸責之詞
        。
      (3)被告質疑原告十字韌帶重建、椎間盤切除非由車禍所造
        成：被告質疑原告於奇美醫院所進行的膝關節前十字韌
        帶重建手術及椎間盤切除手術，與車禍產生傷害無關；
        均係原告所受車禍傷害痊癒後超過半年以上另他因素所
        生之病變。原告雖於郭綜合醫院出院，但身體仍感不適
        ，行走困難，於是到奇美教學醫院做徹底檢查，原來郭
        綜合醫院缺乏核磁共振醫療器材，無法診斷韌帶及神經
        問題，經由奇美醫院核磁共振診斷發現膝關節及頸椎間
        仍存有傷害，且此傷害並非短時間所造成，而是有一段
        時間受傷所致。原告未發生車禍前並無上述傷害，而被
        告因過失肇事，導致原告車禍後，由奇美醫院醫生診斷
        出有上述病症，且原告未發生車禍前並無從事任何激烈
        運動，或身體曾受過任何嚴重傷害，身體狀況良好，然
        因此車禍導致身體受傷，現領有永久性身心障礙手冊。
        足見被告過失所肇致之車禍，和引起原告膝關節和頸椎
        的傷害間具有相當因果關係。被告需賠償原告對此損害
        所支付之醫療費用。
    2.關於原告丁○○喪失工作能力部分：
      (1)否認被告於94年11月14日答辯(二)狀指稱：原告丁○○於
        92年11月27日以『穩定』情況出院，住院期間活動功能
        『正常』，自我進食、沐浴、穿衣、如廁、翻身皆可自
        理…等語，並非實在，至於所謂自行步行等言，更忽略
        原告靠人攙扶之事實，有關此節，合先說明。
      (2)按原告丁○○於92年11月17日因本件車禍受傷後，經送
        醫急救、住院醫療及長期復健後，原告丁○○之身體仍
        呈現「診斷：頸髓傷併肢輕癱，右前十字韌帶斷裂
        須重建手術。醫師囑言：病人因上述病因致步行障礙，
        無法久走，無法半蹲，上下樓梯需由他人挾持」，顯見
        原告丁○○已失去常人之身體，即使最基本的步行、站
        立都有困難，更遑論完成半蹲及搬重物等動作，是以原
        告丁○○因而成為殘障成員。
　    (3)又原告丁○○原係公勝保險經紀人股份有限公司等之保
        險業務員，而保險業務員係以拜訪客戶、介紹保險產品
       、遊說客戶購買產品，並為客戶提供售後服務等事項為
        其工作內容，是以從事保險業務工作之原告丁○○，確
        實需要具有強健身體、有力之雙腳，方能應付其必須四
        處拜訪客戶之業務，惟現今原告丁○○因本件車禍造成
        身體受有頸髓傷併肢輕癱，右前十字韌帶斷裂須重
        建手術，等傷害，因而步行障礙，無法久走，無法半蹲
        ，上下樓梯需由他人挾持，已如前述，足見原告丁○○
        已無法再像車禍受傷前拜訪客戶，完成任務，是以原告
        丁○○之現狀，應屬於完全喪失其工作能力。
      (4)原告丁○○原本從事保險經紀人工作，保險經紀人乃為
        被保險人之利益，代向被保險人簽訂保險契約，而向承
        保之保險業收取佣金。保險經紀人該行業十分著重投保
        客戶利益，原告車禍受傷後為服務舊有客戶之保險需求
        ，任職於金鵬保險經紀人股份有限公司，職位僅是掛名
        顧問，並無底薪，薪資來自於保單佣金，但因原告車禍
        受傷後身體行走困難無法服務客戶，客戶接洽服務過程
        與投保手續辦理，實際上大部分都由原告之妻甲○○為
        之。
      (5)原告丁○○提報薪資來源為金鵬保險經紀人股份有限公
        司、公勝保險經記人股份有限公司、鑫堉管理顧問股份
        有限公司、金鵬管理顧問股份有限公司，上述公司經營
        高層為同一群人。原告車禍受傷喪失勞動能力期間，住
        院期間，舊有的投保客戶必須繼續提供服務，且家庭生
        計仍須維持，因此丁○○的保險客戶人脈實際上由其妻
        即原告甲○○經營並辦理投保相關手續，而原告丁○○
        開刀治療出院後，雙腳須接受長期復健，復健後雙腳無
        力行走困難，致服務保險客戶頗為困難，因此原告丁○
        ○的保險客戶仍由其妻甲○○繼續提供服務。但考量甲
        ○○任職國華人壽，對於實際經手投保客戶的保單不能
        由甲○○出具名義，故經手保單上業務員均以丁○○名
        義為之。所以產生保單抽取佣金均歸屬丁○○，才會造
        成丁○○有薪資所得，然實際付出勞力之人仍是其妻甲
        ○○。上述情形可由甲○○經手的保險單據可知，該三
        份保險單據居由甲○○接洽投保，並由其代客戶簽發自
        己支票向保險公司投保繳交第一份保險金額。亦可由任
        職金鵬保險經紀人股份有限公司林佩珠、彭樹光員工可
        資說明丁○○之保險客戶係由其妻甲○○接洽服務並辦
        理投保手續。
    3.強制責任險理賠之金額及證明：原告丁○○於本次車禍因
      喝酒過量，遭友聯產物保險股份有限公司（下稱友聯公司
      ）以違反強制汽車責任保險法第26條第03項之規定，而拒
      絕理賠。
    4.對被告車損估價單之意見。
  　　(1)否認被告主張伊受有車損100萬元之事實：按BMW牌318I
        ZA、1900CC、出廠年份2000年自小客車，其新車牌價為
        142萬元，經使用三年二月後，依牌價表，其市價應僅
        餘86萬元，惟原告認事故發生時被告所駕駛車號8B-067
        7號車輛之價值僅為80萬元，是以被告主張其受有車損
        100萬元，於法未合，自屬無據。
      (2)又本件被告未經主張修復，即主張全部車損，於法未合
        ，況縱使主張全損，惟系爭自小客車尚有殘餘價值，就
        此殘餘價值之權利，自應就原告丁○○負擔車損之比率
        ，歸屬於原告丁○○所有，而得抵扣。
    5.關於過失比率：依據車禍肇事鑑定報告所載，被告為本件
      車禍肇事主因，故其過失至少應占三分之二。
二、被告則聲明請求駁回原告之訴，如受不利判決，願供擔保請
    准宣告免為假執行，並以下列情詞置辯：
  (一)對原告主張兩造在前開時地發生車禍之事實不爭執，但本件
    車禍的發生原因，是因為原告丁○○飲酒過量後駕車疏失所
    致，被告並無過失行為可言，自無須負侵權行損害賠償責任
    ：
    1.按侵權行為之要件，以行為人具有故意或過失為前提，如
      無故意或過失即無所謂侵權行為，自無損害賠償責任可言
      ，民法第184條規定甚明。
    2.參照德國、美國之標準，對於酒精濃度呼氣已達每公升0.
      55毫克或血液濃度達百分之0.11以上，肇事率為一般正常
      人之10倍，認定已達「不能安全駕車」之程度，此亦經法
      務部於88年5月18日以88法檢字第001669號函告週知。又
      酒精對人體造成之影響，於呼氣酒精濃度達每公升0.25毫
      克（約合體內血液中酒精濃度每公升50亳克或百分之0.05
      ）時，將造成輕度中毒，有輕度協調功能降低之症狀，呼
      氣酒精濃度達每公升0.5毫克（約合體內血液中酒精濃度
      每公升100亳克或百分之0.1）時，即屬輕度到中度中毒，
      將產生反應較慢、感覺減低、影響駕駛等症狀，呼氣酒精
      濃度達每公升0.75毫克（約合體內血液中酒精濃度每公升
      150亳克或0.15％）時，將造成思考、個性行為改變之輕
      度到中度中毒症狀。
    3.原告丁○○於本件事故發生後，員警對其施以儀器測試，
      其呼氣中酒精濃度測定值竟高達每公升0.88毫克，此有酒
      精濃度測試紀錄表可稽，參照上開德國、美國之標準，原
      告丁○○其於本件車禍發生時，不但已有反應較慢、感覺
      減低、影響駕駛等症狀，甚至已有影響到其思考、個性行
      為改變之輕度到中度中毒症狀。足見原告服用酒類後，及
      至本件車禍發生時，對車輛駕駛行為已失必要之注意力、
      反應力、操控力、判斷力及感知能力，致達於不能安全駕
      駛動力交通工具之程度。
    4.另據證人丁玉柔於本件車禍發生當日警訊筆錄證述：「（
      問：你於何時? 何地? 與何人發生交通事故請詳述?）我
      於92年11月17日3時40分搭乘我朋友丙○○所駕駛之8B-06
      77號自小客車沿中山南路內側車道西往東直行至事故地點
      時，突然有一部自小客J9-6761號從中山南路內側車道東
      往西跨越雙黃線往我們的車道駛來，我朋友就往左閃避，
      但是對方又突然往右駛入原車道。以致兩車車頭發生對撞
      。」等語，原告於刑事庭93年度交易字第84號乙案卷第23
      頁，於審判長提示並告以要旨時，亦稱沒有意見，復徵諸
      上述被告酒醉程度，應屬真實無訛。故本件車禍實肇因於
      原告於飲酒過量後已達不能安全駕駛動力交通工具之程度
      後，卻仍駕車上路，因注意力、反應力、操控力、判斷力
      等能力減低，駛入被告車道內，被告為閃避原告之車輛，
      始肇致本件車禍之發生，被告實無任何過失行為，自無損
      害賠償責任可言。
  (二)退步言之，倘鈞院認被告亦有過失，然本件車禍之主要肇事
    因素係存在原告丁○○，原告丁○○對本件車禍之發生自亦
    屬與有過失，被告自得主張過失相抵：
    1.按損害之發生或擴大，被害人與有過失者，法院得減輕賠
      償金額，或免除之。民法第217條第1項定有明文。
    2.原告丁○○酒後已達不能安全駕駛動力交通工具程度，竟
      枉顧他人生命、身體安全，仍駕車上路並超速行駛，此均
      為本件車禍發生之主因，原告於94年3月21日刑事庭準備
      程序中對酒駕部分亦自承其確實有過失，且有酒精濃度測
      試紀錄表可證，又原告丁○○本次車禍因喝酒過量，遭友
      聯公司以違反強制汽車責任保險法第26條第3項規定，而
      拒絕理賠，有該公司94年12月30日（94）友總法務字第06
      56號函在卷可稽，以上皆足證原告丁○○對於本件車禍之
      發生確實有過失。
    3.原告丁○○對於本件車禍之發生既與有過失，依民法第21
      7條第1項規定，被告自得主張過失相抵，請求減輕或免除
      賠償金額。
  (三)有關原告所提有關醫療費用部分，被告之答辯主張如下：
    1.就原告於94年9月12日民事準備狀中，所提出之有關郭綜
      合醫院部份所支出之醫療費用單據，被告不爭執之部份共
      為17紙，其金額合計共為26,930元。惟上開費用仍須再扣
      除依法不得請求之證書費用900元，及原告於92年11月17
      日、93年4月14日二次住院期間伙食費用1,370元、1,070
      元，故於扣除上開金額後之餘額為23,590元【計算式：26
      ,930 （元）－900（元）－1,370（元）－1,070（元）＝
      23,590（元）】。
    2.就原告於94年9月12日民事準備狀中所提出之有關奇美醫
      院部份所支出之醫療費用單據，被告不爭執部分共為4紙
      ，其金額合計共為1,526元。
    3.基上所述，被告不爭執本件原告丁○○支出醫療費用金額
      為25,116元【計算式：23,590（元）＋1,526（元）＝25,
      116（元）】。
    4.至原告丁○○就超出上開請求金額範圍之醫療費用支出，
      因與本件車禍無關（詳見下述），自不得向被告請求賠償
      。
    5.另就被告主張原告丁○○所提與本件車禍無關之醫療費用
      請求相關事證及說明，臚列如下：
    (1)查本件原告丁○○請求醫療費用中，或有因下列1.消化性
      潰瘍2.糖尿病3.HEMORRHOIDS（即痔瘡）4.CONSTIPATION
      （即便秘）等宿疾病症，而至郭綜合醫院神經內科就診之
      費用，該部醫療費用支出與本件車禍毫無相關，其請求自
      屬無據。
    (2)另原告丁○○雖就其所罹患胃潰瘍、便秘、痔瘡之起因，
      辯稱係因其腳傷未癒必須長期服用消炎藥，導致胃裡產生
      多處傷口；且因無法行走，必須長期躺臥在床、姿勢不正
      確引起便秘，且躺臥病床，長期排便不順，壓迫肛門靜脈
      產生痔瘡，而主張上開病症同為車禍傷害所引起，然本件
      原告丁○○車禍住院不過短短11日，豈有可能發生上述長
      期病症，況有關車禍傷害與原告丁○○雖就其所罹患胃潰
      瘍、便秘、痔瘡病症間之因果關係，原告丁○○並無舉證
      以實其說，亦不足取。
    (3)再有關原告丁○○主張於奇美醫院，因膝關節前十字韌帶
      重建手術（94年5月18日進行）、頸椎第6、7節椎間盤切
      除術（94年5月18日進行）及清除上開椎間盤切除術後硬
      膜外血腫手術（94年6月5日進行）等手術所支出之費用30
      餘萬元部分，上開醫療行為係於車禍1年有餘後始發生並
      進行治療，且恐係原告丁○○自身病變所引起，故有關該
      部分醫療費用支出與本件車禍並無相關因果關係存在，是
      此部分自無令被告負侵權行為損害賠償責任之理（詳見下
      述）。
  (四)原告丁○○於94年1月31日、94年5月18日及94年6月5日分別
    進行之膝關節前十字韌帶重建手術、頸椎第6、7節椎間盤切
    除術及清除上開椎間盤切除術後硬膜外血腫手術實與本件車
    禍無因果關係，被告自無須就此部分負侵權行為損害賠償責
    任：
    1.按侵權行為之債，固須損害之發生與侵權行為間有相當因
      果關係始能成立，惟所謂相當因果關係，係以行為人之行
      為所造成的客觀存在事實，為觀察基礎，並就此客觀存在
      事實，依吾人智識經驗判斷，通常均有發生同樣損害結果
      之可能者，該行為人之行為與損害之間，即有因果關係，
      最高法院76年台上字第158號判決參照。
    2.經查，依鈞院調取郭綜合醫院病歷資料其中有關92年11月
      17日、92年12月8日、93年4月14日原告丁○○三次入、出
      院護理紀錄及93年4月14日郭綜合醫院護理紀錄、94年1月
      1日郭綜合醫院急診護理評估表等病歷資料觀之，原告丁
      ○○於92年11月17日入院時，因無法步行，係以「推車」
      入院，並於診療後於92年11月27日，以「穩定」情況出院
      ，住院期間活動功能「正常」，自我進食、沐浴、穿衣、
      如廁、翻身皆可自理。嗣於92年12月8日另因病入院，係
      以「輪椅」行進方式入院，餘活動功能、自我照顧功能及
      住院狀況皆與上同。殆於93年4月14日原告再次入院進行
      骨折癒合後拔除鋼釘手術，斯時原告丁○○即自行以『步
      行』方式入院；且依護理紀錄所載：「病人由家屬陪同OP
      D步行入病房，據訴92、11、17因左股骨骨折，ORIF，現
      因癒合良好，故入院行拔釘手術」等語觀之，原告所受左
      側遠端股骨骨折傷害確定已痊癒。況於94年1月3日，原告
      另因「喘不過氣、胸悶」至郭綜合醫院急診，亦以「自行
      步入」方式入院，足見自93年4月14日拔釘手術起至94年1
      月3日原告丁○○再次急診止，其傷後痊癒狀態並無改變
      。
    3.次查，再依郭綜合醫院有關原告92年11月17日住院之出院
      病歷摘要其中放射線報告記載：「11/17 chest c-spine
      and L"t knee×2:1.both lings（igp應為lungs）werecl
      ear 2.No bony change in these studies」等語（即11/
      17日胸部、脊椎、左膝X光片檢查結果:1. 兩側肺部正常
      2.經判讀結果，並無骨骼受損情形），經核上開記載亦與
      郭綜合醫院放射科檢查申請表其上所載放射線診斷報告相
      符，足證被告於車禍發生時，其頸椎並無受傷情形。
    4.再查，依原告丁○○於92年11月17日骨折術後歷次於郭綜
      合醫院骨科回診病歷紀錄所載，原告丁○○僅向醫師稱因
      （即主訴）左股骨骨折術後及胸痛（即chest contusion
      ）前來就診，醫師診斷結果，判定原告丁○○所受除原有
      骨折外，僅另有「胸部挫傷」之病症，除此之外別無其他
      。上情亦足證原告丁○○於車禍中所受傷害為部份之左臉
      擦挫傷、頸部挫傷皆已痊癒，尚餘「左胸挫傷」、「左腿
      股骨骨折」傷害尚未痊癒。
    5.另原告丁○○以其於95年10月12日民事準備書狀中所提奇
      美醫院出具之診斷證明書，其上醫師囑言記載：「94.5.
      10磁振造影證實上訴疾病，唯據郭綜合診斷書93.6.12~94
      .5.9 患者症狀為左側上、下肢無力，既為頸椎病之症狀
      ，只是無檢查證明。故患者如92.11.17前無任何就醫紀錄
      ，此症徵最可能為外傷所致。」云云等語，為其主張奇美
      醫院之醫療費用支出及所謂殘障所生之減少勞動能力損害
      係因本件車禍所生之立證方法，惟查：
      (1)按上開奇美醫院診斷證明書之醫師囑言記載，無非係就
        郭綜合醫院開立之95年9月19日診字第092549號診斷證
        明書所載醫師囑言：「患者因上述診斷自93年6月16日
        起至94年5月9日止至本院門診治療；患者之症狀為左側
        上、下肢無力，頸椎關節活動力受限，胸廓攣縮等；患
        者於94年5月7日之主訴為右側下肢癱瘓，臨床檢查顯示
        肌力明顯降低。」為判斷依據，且診斷證明書所載原告
        丁○○病名為：「頸椎挫傷；左側股骨骨折；左胸挫傷
        」云云。惟據被告比對原告丁○○前所提出郭綜合醫院
        94年5月7日診字第061733號、92年11月28日診字第0427
        59號、93年4月24日診字第052921號、94年7月23日診字
        第080281號等診斷證明書及財團法人奇美醫學中心92年
        11月17日診斷證明書，其上並無載有原告丁○○受有「
        頸椎挫傷」之記載，則「頸椎挫傷」因何及如何於事後
        由郭綜和醫院所製作之95年9月19日診字第092549號診
        斷證明書中所憑空產生，即令人深感疑惑。故上述奇美
        醫院診斷證明書所稱之頸椎病恐係因該所謂「頸椎挫傷
        」之記載而生，則該「頸椎挫傷」之存在倘有疑義者，
        則奇美醫院診斷證明書之診斷證明，自有疑義。
      (2)次按，依鈞院調取原告丁○○門診病歷所載，原告丁○
        ○係於93年4月15日完成左股骨骨折之拔釘手術，並於
        同年月24日、5月7日二次前往郭綜和醫院骨科門診回診
        ，其傷口癒合情形良好，且無任何有關：「左側上、下
        肢無力，頸椎關節活動力受限，胸廓攣縮」病症之病人
        主訴。又原告丁○○雖自同年6月12日起，曾於同年7月
        30日、10月25 日、11月12日、94年5月7日前後5次前往
        郭綜和醫院復健科，由陳柏宏醫師門診進行復健治療，
        然相關復健門診病歷中，並無所謂左側上、下肢無力之
        病症記載，甚且94年5月7日門診紀錄中，亦無所謂右側
        下肢癱瘓之病人主訴。故上述奇美醫院診斷證明書所稱
        之「郭綜合診斷書93.6.12~94.5.9患者症狀為左側上、
        下肢無力」等語，顯無所據，其據此未存在病症所作成
        之任何醫師囑言判斷，顯無任何參考之價值。
      (3)再按，上情如與同由陳柏宏醫師於94年5月7日所開立之
        原告丁○○93年6月12日至同年11月12日之復健科診斷
        證明書，其中載明原告丁○○病名為：「左側大腿股骨
        骨折術後」，另醫師囑言為：「患者因上述診斷導致左
        側大腿肌肉萎縮，並且遺存顯著運動障礙，行走困難」
        云云互核相較，其所載病名及醫師囑言截然不同，猶如
        患者為不同兩人之病歷，其中一人當日應診症狀為「左
        側大腿肌肉萎縮，並且遺存顯著運動障礙」、另一人則
        為：「右側下肢癱瘓」。故原證17應為陳柏宏醫師事後
        附和原告於本件請求，而故為不實記載，其內容自不足
        採信，原證19係基於原證17所作成，其認定原告於93年
        6月12至94年5月9日間有頸椎病，且為外傷所引起云云
        ，自亦不足為據。
      (4)況依郭綜和醫院病歷所載，實則原告丁○○前往該院主
        訴右腿無力係於94年5月7日神經內科門診就診，當日病
        歷載稱原告丁○○主訴：「1.right leg weakness
        noted after ligment surgury＝94/3。2.right leg
        weakness noted deteriorated noted for 1 week。」
        云云，其意即「左腿於韌帶手術後，約於94年3月起，
        感覺無力。左腿無力感，自一周前開始感覺明顯。」等
        語。易言之，有關原告丁○○縱有左腿無力感，係自94
        年3月後始發生，且於同年5月初始有明顯感覺，然因情
        形尚不嚴重，且應為原告丁○○原罹糖尿病所引發之併
        發症，故原告丁○○於同日骨科及復健科門診並未提及
        上情，最後僅由神經內科吳尚德醫師為運動神經傳導速
        度測定而已。故上情確足證原證17病歷記載：「患者因
        上述診斷自93年6月16日起至94年5月9日止至本院門診
        治療；患者之症狀為左側上、下肢無力，頸椎關節活動
        力受限，胸廓攣縮等；患者於94年5月7日之主訴為右側
        下肢癱瘓，臨床檢查顯示肌力明顯降低。」云云，與客
        觀病歷記載不符，應非事實。
    6.綜上所述，本件車禍與原告前揭病症及因該等病症所施行
      之手術及原告肢體殘障間既無相當因果關係，被告當無須
      為前揭手術費用及原告因肢體殘障減少勞動能力負損害賠
      償責任。
  (四)原告事實上並未因本件車禍而減少勞動能力，故有關原告請
    求減少勞動能力損失100萬元部分，無理由：
    1.經查，如前所述，原告丁○○所受股骨骨折傷害於93年4
      月15日早已拆釘痊癒，行走正常，應無減少勞動能力之損
      害可言，且原告所從事者乃擔任保險業務員工作，並非為
      體力勞動者，又比較鈞院調取原告在92年與93年度所得資
      料結果，原告於92年度薪資所得總額為618,968元；93年
      度薪資所得總額1,334,990元，原告93年度薪資實際所得
      足足比92年增加一倍以上，上情足證原告並未因本件車禍
      減少任何勞動能力之損害可言。
    2.原告雖稱其受傷後喪失勞動能力期間，舊有客戶必須繼續
      提供服務，因此原告的保險客戶人脈實際上由其妻甲○○
      經營並辦理投保相關手續，但因甲○○任職國華人壽，故
      實際經手投保客戶保單不能由甲○○出具名義，故均以丁
      ○○名義為之，以致產生保單抽取佣金均歸屬丁○○，才
      會造成丁○○有薪資所得，然實際付出勞力之人是甲○○
      之情形。
    3.惟查，經比較鈞院所調取甲○○92年度及93年度之所得資
      料，甲○○92年度薪資所得總額為711,128元，而93年度
      薪資所得總額為761,566元，二年度比較之下，甲○○93
      年度薪資所得比起92年度不減反增。又甲○○92年度國華
      人壽薪資所得為579,458元、53,248元，93年度為538,531
      元、57,240元，並無明顯差異，則上述原告丁○○辯稱：
      「甲○○任職國華人壽，故實際經手投保客戶保單不能由
      甲○○出具名義，故均以丁○○名義為之。以致產生保單
      抽取佣金均歸屬丁○○，才會造成丁○○有薪資所得，然
      實際付出勞力之人是甲○○之情形。」云云，自非事實。
    4.且原告丁○○因車禍所受傷害既已完全康復，故即便原告
      丁○○另因其他因素產生肢體殘障，亦與本件車禍無因果
      關係，實無令被告為此負擔減少勞動力之損失之理。
    5.綜上所述，原告丁○○並未舉證其受有減少勞動能力之損
      害，此部分請求顯無理由。
  (五)另原告對本件車禍應負完全或主要之過失責任，其請求之慰
    撫金10萬元亦屬偏高，請鈞院予以酌減。
  (六)有關被告主張得與原告為抵銷之車損債權及金額說明如下：
    1.被告所駕遭原告丁○○撞毀之車號8B-0677號、廠牌BMW、
      型式318IZA、排氣量1900CC、出廠日期2000年9月，此有
      行照影本可證，依上開行照所載之自小客車所有人雖為袁
      林花（即被告之母），惟袁林花已將對原告丁○○之損害
      賠償債權讓與被告，被告並以民事答辯(二)狀繕本送達原告
      作為債權讓與及請求之通知。
    2.次查，於事故發生後，經修車廠估價維修費用高達1,056,
      940元，因修復費用金額龐大，被告遂未修理，轉售車行
      得款25萬元，然上同型同年份自小客車之中古車市場行情
      於案發當時尚有100萬元許，且以原告丁○○主張，至少
      亦有86萬元以上價格，是被告受讓之所受車損損害債權，
      至少介於61萬元至75萬元間，此金額已超過原告丁○○車
      禍所受損害金額，故於鈞院審酌過失相抵及被告之抵銷主
      張後，亦無需再賠償原告丁○○所受之損害。
  (七)關於原告甲○○所受車損170,600元部份：
    依兩造於95年9月13日言詞辯論時所達成之合意，被告同意
    此部分以14萬元折算。惟上開損害，仍應再扣除原告丁○○
    於本件車禍之過失比例，始為被告應負擔之賠償金額。
三、本院之判斷：
  (一)原告主張原告丁○○於92年11月17日駕駛原告甲○○所有車
    號J9-6761號自小客車，沿台南縣永康市○○○路由東往西
    方向行駛時，與被告所駕車號8B-0677號之自小客車發生對
    撞，造成原告丁○○受有左脛骨骨折、右胸肋骨骨折、胸部
    多處挫傷之傷害，及原告甲○○所有之前開自小客車亦嚴重
    受損等語，業據原告提出診斷證明書、行照及估價單等件為
    證，且為被告所不爭執，自堪信原告此部分之主張為真實。
  (二)又原告主張被告就本件車禍事故應負過失責任等語，則為被
    告所否認，並以前詞置辯，經查：
    1.按行車速度，依速限標誌或標線之規定，無速限標誌或標
      線者，行車時速不得超過50公里。但在未劃設車道線、行
      車分向線或分向限制線之道路，或設有快慢車道分隔線之
      慢車道，時速不得超過40公里。汽車在未劃設慢車道之雙
      向二車道行駛時，應在遵行車道內行駛。汽車在設有慢車
      道之雙向二車道，除應依前項各款規定行駛外，於快慢車
      道間變換車道時，應顯示方向燈，讓直行車先行，並注意
      安全距離。又汽車駕駛人飲用酒類或其他類似物後其吐氣
      所含酒精濃度超過每公升0.25毫克或血液中酒精濃度超過
      百分之0.05以上，不得駕車。道路交通安全規則第93條第
      1項第1款、第97條第1項第1款、第2項及第114條第2款分
      別定有明文。
    2.查原告丁○○於警詢時稱：其駕駛自小客J9-6761行駛中
      山南路東往西方向第一車道直行，至肇事處其見一由被告
      所駕駛自小客8B-0677原行駛對向第一車道突然向其方行
      駛而來，其見狀已來不及反應，致雙方車輛發生對撞而肇
      事。…其知道肇事後經警方於現場以儀器施以測試，其呼
      氣中酒精之測定值為0.88mg/L，…其是喝高梁酒，約喝貳
      杯共400西西左右，其喝到當日22時許，但是在台南的朋
      友家中就沒有喝酒了。…該處其沒有注意到是否有號誌，
      當時其車時速約每小時55公里左右等語（見台南縣警察局
      永康分局卷宗第1頁背面、第2頁）；被告則於警詢時稱：
      其於92年11月17日3時40分駕駛8B-0677號自小客車沿中山
      南路內側車道西往東直行至事故地點時，突然有一部自小
      客J9-6761號從中山南路內側車道東往西跨越雙黃線往其
      車道駛來，所以其就往左閃避，但是對方又突然往右駛入
      原車道，以致其前車頭與對方的前車頭發生對撞，…事故
      前其有看見對方的車子從其左前方過來，距離約50公尺。
      …其考領普小型車駕照，當時其車速60公里（該路段速限
      50 公里）等語（見台南縣警察局永康分局卷宗第7頁正面
      、背面）。
    3.經核原告丁○○與被告即本事故之二駕駛人均互指稱對方
      駛入己方車道內，且被告固援引證人即當時搭乘被告所駕
      駛8B-0677號車輛之乘客丁玉柔於警詢時亦證稱原告自小
      客J9-6761號從中山南路內側車道東往西跨越雙黃線往其
      等車道駛來，所以被告就往左閃避，但是對方又突然往右
      駛入原車道，以致兩車車頭發生對撞等語（見台南縣警察
      局永康分局卷宗第12頁正面、背面）資為己方有利之事項
      ，惟查，依被告於警詢時已稱證人丁玉柔係其女友（見台
      南縣警察局永康分局卷宗第9頁），因此證人丁玉柔於警
      詢時之證言是否因其與被告之關係而有偏袒被告之情形，
      尚非無疑，是其證言仍應以其他客觀之事證相互對照；經
      本院審酌上開供詞以及本事故之現場圖及現場照片（分別
      見台南縣警察局永康分局卷宗第37頁、54頁至59頁），依
      被告陳稱其有看見對方的車子從其左前方過來，距離約50
      公尺，…其考領普小型車駕照，當時其車速60公里等語，
      而原告丁○○亦稱當時其車時速約每小時55公里左右等語
      觀之，本事故之二車車速均非屬慢速，若與被告所稱看到
      原告丁○○所駕駛之車輛駛入其車道，而與其車相距約50
      公尺，且原告丁○○於兩車相互接近時突然再將車轉回原
      車道等語相核，依常情而言，就原告丁○○而言，原告丁
      ○○要在車速非屬慢速之情形下突然轉回原車道，需要在
      極短的時間內做出決定，並旋轉方向盤，而且在要閃避來
      車而突然旋轉方向盤之情形下，通常車身應該會歪斜，不
      易與車道保持直線，然經與本事故之現場圖及現場照片相
      核，原告丁○○所駕駛之汽車在事故後乃與其所行駛之車
      道保持直線；反之，就被告而言，被告在50公尺前即發現
      有對向車輛侵入自己之車道，通常會隨即採取駛離原車道
      以閃避來車之作為，或踩煞車並按喇叭以避免雙方嚴重碰
      撞之作為，然經與本事故之現場圖及現場照片相核，被告
      汽車後方並沒有任何煞車痕跡，且被告之汽車車尾仍然在
      自己之原車道上，惟車頭卻是呈近45度傾斜的角度與原告
      丁○○所駕駛之汽車車頭相撞，參照上開結果，以被告並
      沒有在50公尺前發現來車時隨即駛離原車道，也沒有踩煞
      車，卻是在自己之原車道上，以車頭呈近45度傾斜的角度
      與原告丁○○所駕駛之汽車車頭相撞等情，實難認被告所
      辯原告丁○○之汽車曾在短時間內侵入被告車道後又隨即
      變換回原車道等語為可採，此外，被告復未能為其他舉證
      證明原告丁○○之車曾駛入其車道，自難認被告此部分之
      辯詞為可採。
    4.至被告另辯稱本件車禍實肇因於原告於飲酒過量後已達不
      能安全駕駛動力交通工具之程度後，卻仍駕車上路，因注
      意力、反應力、操控力、判斷力等能力減低，駛入被告車
      道內，被告為閃避原告之車輛，始肇致本件車禍之發生等
      語，經查，原告丁○○雖自承本件事故發生前曾飲酒，且
      本件事故發生後，員警對其施以儀器測試，其呼氣中酒精
      濃度測定值高達每公升0.88毫克，亦有酒精濃度測試紀錄
      表可稽（見台南縣警察局永康分局卷宗第45頁），惟查，
      酒醉駕車固然違反道路交通安全規則以及刑法之規定，然
      並非只要有酒醉駕車之行為即應認該酒醉駕車行為屬於肇
      事原因，就本件而言，依上開認定，原告丁○○既然行駛
      於己方之車道上，自難認其酒醉駕車之行為屬於本事故之
      肇事原因之一，是被告此部分之辯詞，尚難採取；至原告
      丁○○酒醉駕車之行為導致被告無法利用強制汽車責任保
      險理賠制度以減輕自己之賠償責任部分，乃屬「損害擴大
      」之與有過失減輕賠償金額範疇（詳如後述），併此敘明
      。
    5.又被告於第二次警詢時辯稱其行車速度在事發前有減速至
      約為40公里左右，其會在第一次警詢筆錄中陳述其行車速
      度是60公里，是因為當時其精神恍惚，心中擔心女友安危
      ，所以在第一次製作筆錄時，只是以大概的時速回答等語
      （台南縣警察局永康分局卷宗第59頁），惟查，被告於第
      一次警詢時仍知指摘原告丁○○侵入來車道以及酒醉駕車
      等過失，實難認其該次警詢筆錄有何精神恍惚之處，況以
      兩車事故後之照片觀之，兩車之損害程度均非輕，其等車
      速均應非慢，且事故前應均無減速之行為，否則應會有煞
      車痕跡，而且若被告在事故前有減速，本事故應不致於造
      成兩車均幾乎車頭全毀之損壞，是仍應以被告第一次警詢
      筆錄所稱之車速為可採，其第二次警詢所辯其行車速度在
      事發前有減速至約為40公里左右應無可採。
    6.又查，發生本件事故當時天候晴天、夜間有照明、路面乾
      燥無缺陷、道路上未有任何障礙物、視距復屬良好，有道
      路交通事故調查報告表附於台南縣警察局永康分局警卷可
      稽，本院綜核兩造上述陳述以及上述天候、路況等情形以
      觀，被告在客觀上無不能注意之情事，竟超速行駛且行經
      路口偏左，而原告亦有超速行駛之疏失，始肇致本件車禍
      事故。
    7.另本件車禍之肇事責任經台灣台南地方法院檢察署先後送
      請臺灣省台南區車輛行車事故鑑定委員會及臺灣省車輛行
      車事故覆議鑑定委員會鑑定及覆議，其中臺灣省車輛行車
      事故覆議鑑定委員會覆議結果認：被告駕駛自小客車，超
      速行駛且行經路口偏左，為肇事主因，被告駕駛自小客車
      ，超速行駛，為肇事次因，亦與本院之認定相符。
    8.依上所述，原告主張被告就上開事故應負過失責任一節，
      應可認定，惟審酌上開各情，本院認原告對本件事故之發
      生應負部分之過失責任，酌定由被告負百分之70之過失責
      任，其餘百分之30應由原告負擔（按：「損害擴大」之與
      有過失另詳如後述）。
  (三)另原告丁○○主張其因本件事故除造成被告不爭執之左脛骨
    骨折、右胸肋骨骨折、胸部多處挫傷之傷害外，其後復住院
    及服用消炎藥引起胃潰瘍，以及便秘、痔瘡，嗣後又發現膝
    關節前十字韌帶及椎間盤亦因上開車禍而受有傷害等語，惟
    為被告所否認，並以前詞置辯，經查：
    1.胃潰瘍，以及便秘、痔瘡部分：原告丁○○所提出之郭綜
      合醫院及奇美醫院之診斷證明書（本院94年度南調字第99
      號卷第9頁至15頁、第256頁、本院卷第31至33頁）均無記
      載原告丁○○有胃潰瘍，以及便秘、痔瘡等疾病，而依郭
      綜合醫院之病歷，原告丁○○乃係於92年12月8日以「全
      身無力、盜汗、臉色蒼白、解黑便」等事由至郭綜合醫院
      住院，嗣於92年12月16日出院，於92年12月26日診斷出原
      告丁○○有消化性潰瘍、糖尿病、HEMORRHOIDS（即痔瘡
      ）及CONSTIPATION（即便秘）等病症，分別有郭綜合醫院
      檢送之病歷影本（見第1頁、第33頁、第55頁）可稽，其
      後復分別於93年1月9日、93年2月20日、93年3月12日、93
      年4月9日、93年5月7日、93年6月3日、93年7月4日、93年
      7月29日、93年8月27日、93年9月24日、93年10月22日、
      93年11月19日、93年12月17日、94年1月14日、94年2月12
      日、94年3月12日、94年4月9日、94年5月7日、94年5月14
      日、94年7月23日至郭綜合醫院門診，均診斷原告丁○○
      有消化性潰瘍、糖尿病、HEMORRHOIDS（即痔瘡）及CONST
      IPATION（即便秘）等病症，亦有該院病歷影本（見第55
      頁背面、第79頁至85頁）可查，惟核原告丁○○乃係於92
      年11月17日發生事故，同日入住郭綜合醫院，而於92年11
      月26日出院，迄至原告丁○○92年12月8日以「全身無力
      、盜汗、臉色蒼白、解黑便」等事由第二次住院之日止之
      住院日數僅有10餘日，因發生事故吃消炎藥之日數亦僅有
      20餘日左右，即使距離郭綜合醫院醫院92年12月26日第一
      次診斷出原告丁○○有消化性潰瘍、糖尿病、HEMORRHOID
      S（即痔瘡）及CONSTI PATION（即便秘）等病症，其間亦
      僅有40日左右，依據郭綜合醫院96年3月8日郭綜發字第09
      60004249號函稱：依醫學學理，長期服用消炎藥，有導致
      胃潰瘍、排黑便之情形等語（見本院卷第157頁）、奇美
      醫院法院專用病情摘要稱：長期臥床大便易不暢，易造成
      痔瘡，惟病人可能原本就有痔瘡病史，長期服用消炎藥常
      造成胃潰瘍及排黑便，本院治療中使用消炎藥有可能造成
      胃潰瘍、排黑便，但是有胃病病史之人更易胃潰瘍等語（
      見本院卷第160頁），並參照原告丁○○住院及吃藥之日
      數觀之，實難認原告丁○○在住院僅10餘日、服用消炎藥
      約一個月左右的情形下，便會造成其因此患有消化性潰瘍
      、HEMORRHOIDS（即痔瘡）及CONSTIPATION（即便秘）等
      病症，因此，本院認原告丁○○上開病症應屬其原有之病
      症，核與本件事故無因果關係。
    2.膝關節前十字韌帶及椎間盤部分：依據郭綜合醫院96年3
      月8日郭綜發字第0960004249號函稱：患者（即原告丁○
      ○）因左側遠端股骨骨折，傷害已屬於左膝關節處，又因
      患者體重128公斤，負荷間可能引起「左膝前十字韌帶」
      損傷，至於「頸椎椎間盤突出」無明顯與此次車禍有直接
      關係等語（見本院卷第157頁）；而奇美醫院法院專用病
      情摘要稱：(1)沒辦法肯定回答有否右側第11肋骨折。(2)92
      年11月17日受傷急診求診時就提到韌帶受傷（斷裂），且
      患者有左股骨遠端骨折，這種骨折常合併韌帶斷裂。(3)病
      人雙下肢麻木是92.11.17車禍後就發生，只是最近10日惡
      化，磁振攝影才證實，確實與車禍有關。與車禍前之舊傷
      ，有無關，除非有舊就醫病歷，否則應無舊傷，另車禍後
      另受其他外傷，可去各醫院查有無就醫記錄，來證實是否
      有再受傷之事。(4)郭綜合醫院、本院骨科第一次就醫均因
      病人徵狀不明顯，故未做頸部磁振攝影，依病歷不同醫師
      記錄顯示94.4.21（周醫師）雙下肢四頭肌已無力，94.5.
      10（洪醫師）雙下肢無力惡化，94.5.17（葉醫師）嚴重
      惡化無力，依常理應與車禍有關等語（見本院卷第159頁
      、160頁），經將上開二醫院之函覆相互參照，就原告丁
      ○○是否因車禍造成「膝關節前十字韌帶」之問題，二醫
      院均肯認與車禍有關，至「頸椎椎間盤突出」部分，郭綜
      合醫院固未診斷出原告丁○○因車禍造成「頸椎椎間盤突
      出」，惟奇美醫院業已說明：原告丁○○雙下肢麻木是92
      年11月17日車禍後就發生，只是最近惡化，且經磁振攝影
      才證實，而郭綜合醫院並未以核磁共振儀器檢查，因此就
      原告丁○○是否因車禍造成「頸椎椎間盤突出」之問題，
      宜以奇美醫院之診斷為依據，是本院認原告丁○○主張其
      因車禍造成「膝關節前十字韌帶」及「頸椎椎間盤突出」
      之問題等語，應屬可採。
    3.至被告以發生上二症狀離車禍事故已1年餘，且原告丁○
      ○92年11月17日入院時係以「推車」入院，住院期間活動
      功能正常，92年12月8日另因病入院係以「輪椅」入院，
      而93年4月14日及94年1月3日並均係自行步入之方式入院
      ，而郭綜合醫院之病歷並無車禍發生時頸椎受傷以及上、
      下肢無力等記載，實難認原告丁○○有因車禍造成「膝關
      節前十字韌帶」及「頸椎椎間盤突出」之問題等語置辯，
      惟查，郭綜合醫院未以核磁共振儀器對原告丁○○為檢查
      ，且奇美醫院亦明確指出原告丁○○雙下肢麻木是92年11
      月17日車禍後就發生，只是最近10日惡化，磁振攝影才證
      實，確實與車禍有關，均已如上所述，因此，即使原告丁
      ○○曾在入院時以步入方式入院，或郭綜合醫院未診斷出
      原告丁○○有「頸椎椎間盤突出」之問題，均可能係當時
      病症不明顯而未被診斷出，是被告此部分之抗辯，應無可
      採。
    4.因此，原告丁○○主張其因本件事故除造成被告不爭執之
      左脛骨骨折、右胸肋骨骨折、胸部多處挫傷之傷害外，嗣
      後又發現膝關節前十字韌帶受傷及椎間盤突出亦因上開車
      禍而受有傷害等語為可採，惟原告丁○○另主張其因住院
      及服用消炎藥引起胃潰瘍，以及便秘、痔瘡部分，則無從
      採取。
  (四)按汽車、機車或其他非依軌道行駛之動力車輛，在使用中加
    損害於他人者，駕駛人應賠償因此所生之損害；不法侵害他
    人之身體或健康者，對於被害人因此喪失或減少勞動能力或
    增加生活上之需要時，應負損害賠償責任；及不法侵害他人
    之身體、健康、…，被害人雖非財產上之損害，亦得請求賠
    償相當之金額；再按不法毀損他人之物者，應向被害人賠償
    其物因毀損所減少之價額。民法第191條之2前段、第193條
    、第195條及第196條分別定有明文。再按損害之發生或擴大
    ，被害人與有過失者，法院得減輕賠償金額，或免除之，民
    法第217條第1項定有明文。此項規定之目的，在謀求加害人
    與被害人間之公平，故在裁判上法院得以職權減輕或免除之
    （最高法院85年台上字第1756號判例參照）。又民法第217
    條第1項規定之目的在謀求加害人與被害人間之公平，倘受
    害人於事故之發生亦有過失時，由加害人負全部賠償責任，
    未免失諸過酷，是以賦與法院得不待當事人之主張，減輕其
    賠償金額或免除之職權。換言之，基於過失相抵之責任減輕
    或免除，非僅為抗辯之一種，亦可使請求權全部或一部為之
    消滅，故裁判上得以職權斟酌之。又所謂被害人與有過失，
    只須其行為為損害之共同原因，且其過失行為並有助成損害
    之發生或擴大者，即屬相當，不問賠償義務人應負故意、過
    失或無過失責任，均有該條項規定之適用（最高法院86年度
    台上字第479號判決參照）。本件被告駕駛自小客車，超速
    行駛，且行經路口偏左，致與原告丁○○所駕車輛發生碰撞
    ，導致原告丁○○受有左脛骨骨折、右胸肋骨骨折、胸部多
    處挫傷、膝關節前十字韌帶受傷及椎間盤突出之傷害，業經
    本院認定如上，則原告依據侵權行為之法律關係，請求被告
    賠償自屬有據。又因被告爭執原告丁○○對事故發生亦有肇
    事責任，並對原告丁○○酒醉駕車負過失責任部分爭執，然
    本院認原告丁○○酒醉駕車雖不能認係原告丁○○對「損害
    發生」之與有過失，然被告因原告丁○○酒醉駕車而無法利
    用強制汽車責任保險理賠制度以減輕自己之賠償責任部分，
    則應認係原告丁○○對「損害擴大」之與有過失，茲就原告
    請求之損害賠償金額是否可採，以及何部分屬於與有過失應
    減輕被告多少之賠償金額，分項審酌如下，
    1.原告丁○○請求醫療費369,010元部分：原告丁○○就此
      部分主張固提出郭綜合醫院及奇美醫院之診斷證明書（見
      本院94年度南調字第99號卷第9頁至15頁、第256頁、本院
      卷第31至33頁）以及收據101紙（見前開南調卷第60頁至1
      55頁）為證，惟查，原告丁○○所提出之前開收據中，包
      括非必要支出即「超等病房自負差額」（按：即非病房費
      部分負擔）共176,450元【計算式：3,150（元）＋11,200
      （元）＋9,800（元）＋21, 000（元）＋131,300（元）
      ＝176, 450（元）】，有各該收據附卷可稽（見前開南調
      卷第60頁、71頁、84頁、143頁、154頁），該「超等病房
      自負差額」176, 450元即屬不得請求之部分，是原告丁○
      ○此部分請求即不予准許。再者，姑且不論原告丁○○所
      請求之其他金額192,560元【計算式：369,010（元）－17
      6,450（元）＝192,560（元）】是否尚有不得請求部分，
      因依強制汽車責任保險給付標準第2條規定：受害人因汽
      車交通事故致身體傷害，強制汽車責任保險之保險人依本
      法規定為傷害醫療費用給付時，以其必須且合理之實際支
      出之相關醫療費用為限。但每一受害人每一事故之傷害醫
      療費用給付總額，以新台幣20萬元為限。故本院認原告丁
      ○○所支出之其餘192,560元醫療費用，即使均認為屬於
      本件事故所得請求之損害，亦應認被告本得利用強制汽車
      責任保險理賠制度，來全數理賠原告丁○○該部分之醫療
      費用之損害，惟因原告丁○○酒後駕車之行為，造成被告
      不得利用強制汽車責任保險理賠制度來全數理賠，從而，
      即使原告丁○○有此部分之醫療費用損害，亦屬原告丁○
      ○所自行造成損害擴大之與有過失範圍，應由原告丁○○
      自行負擔此部分之損害，始符合民法第217條第1項謀求加
      害人與被害人間公平之目的。是依前開說明，本院認原告
      丁○○其餘之醫療費用192,560元，亦不得再向被告請求
      。
    2.原告丁○○請求喪失勞動能力損失100萬元部分：
      (1)原告丁○○因本件事故受有左脛骨骨折、右胸肋骨骨折
        、胸部多處挫傷、膝關節前十字韌帶受傷及椎間盤突出
        之傷害，業經認定如上，且自原告丁○○92年薪資及獎
        金所得金額為619,968元（見前開南調卷第226頁所附之
        所得資料），其92年11月17日受傷前平均每月收入為51
        ,664 元，雖原告丁○○93年薪資所得金額高達1,334,9
        90元（見前開南調卷第229頁所附之所得資料），惟原
        告丁○○任職之公司均函覆稱原告丁○○在92年12月後
        就沒有向公司領取新佣記錄，其佣金明細表上可以看出
        原告丁○○所領取的是「續年度佣金」等語，分別有公
        勝保險經記人股份有限公司、金鵬保險經紀人股份有限
        公司、鑫堉管理顧問股份有限公司函在卷可稽（見本院
        卷第64頁、第125頁、第127頁），因此，原告丁○○確
        實因本件事故而使得其繼續從事保險業務員之工作能力
        減損，是被告引用上開薪資所得數據辯稱原告丁○○未
        喪失或減損工作能力等語，應非可採。
      (2)又查，原告因本件車禍受有上述傷害，經認定如上，而
        原告經勞工保險局按殘廢給付標準表核定為第7等級，
        其工作能力情形為：終身僅可從事輕便工作等情，有勞
        工保險局95年12月6日保給殘字第09510266720號函暨函
        附郭綜合醫院94年11月5日出具之勞工保險殘廢診斷書1
        紙在卷可憑，本院審酌原告丁○○原從事保險經紀人或
        業務員，均需依賴四肢以前往拜訪客戶、招攬保險業務
        ，而依原告丁○○之病症，將來應已使其原來之工作模
        式受到相當程度之影響。
      (3)因原告丁○○就勞動能力損失部分僅請求100萬元，本
        院認原告丁○○受傷前之收入遠高於勞動基準法之最低
        基本工資17,280元，而勞動基準法第53條、第54條自請
        退休及強制退休之年齡，分別為55歲、工作25年以上及
        60歲等規定，認為原告丁○○之勞動年齡應可達60歲，
        亦即自原告受傷翌日（即92年11月18日）起算至60歲（
        即103年2月20日）止，至少尚有10年3個月以上之可工
        作期間，即使本院依上述最低基本工資17,280元，只計
        算10年之工作期間，並參照各殘廢等級喪失及減少勞動
        能力比率表（曾隆興著現代損害賠償法論第220至259頁
        ），認定原告喪失之勞動能力比例應為百分之69.21等
        情為計算依據。總計原告喪失勞動能力，而於現在得一
        次請求賠償之金額，扣除依霍夫曼計算法按年息百分之
        5計算之中間利息，即達1,188,048元【依第一年不扣除
        中間利息之霍夫曼計算法，其計算式為：17,280（元）
        ×12（月）×8.0000000（即10年之霍夫曼係數）×69.
        21﹪＝1,188,048（元，元以下四捨五入）】，是原告
        主張其工作損失至少有100萬元等語，應為可採。
      (4)惟查，依強制汽車責任保險給付標準第3條規定：第七
        級殘廢之給付標準為55萬元。故本院認原告丁○○關於
        工作損失100萬元部分，其中55萬元本屬於本件事故所
        得請求之損害，亦即被告本得利用強制汽車責任保險理
        賠制度來理賠原告丁○○之工作損失55萬元，惟因原告
        丁○○酒後駕車之行為造成被告不得利用強制汽車責任
        保險理賠制度來理賠，從而，就55萬元部分應認亦屬原
        告丁○○所自行造成損害擴大之與有過失範圍，應由原
        告丁○○自行負擔此部分之損害，始符合民法第217條
        第1項謀求加害人與被害人間公平之目的，至其餘45萬
        元則屬可向被告請求，惟此部分因原告丁○○就此部分
        損害造成有百分之30的肇事責任，業如上述，經以此比
        例酌減被告之賠償責任，則原告丁○○所能請求賠償金
        額為315,000元【計算式：450,000（元）×70%=315,00
        0（元）】。
    3.原告丁○○請求精神慰撫金10萬元部分：按慰撫金數額之
      認定，除依被害人所受身體上及精神上痛苦程度及所造成
      之影響二者予以衡量外，尚須斟酌雙方之身分資力與加害
      之程度等情予以核定。經查，原告因被告過失傷害行為，
      受有左脛骨骨折、右胸肋骨骨折、胸部多處挫傷、膝關節
      前十字韌帶受傷及椎間盤突出之傷害，業經認定如上，又
      原告丁○○之教育程度為高中畢業，名下有2筆房屋、2筆
      土地及一輛汽車、92年所得總額為619,968元、93年所得
      總額為1,334,990元，被告未婚、事故發生時係現役軍人
      ，教育程度為二專畢業，92年有利息所得1,426元、93年
      無所得，名下無財產等情，此業據兩造於警詢中分別陳明
      ，並有兩造之稅務電子閘門財產所得調件明細表在卷可按
      。本院綜參上情，認原告丁○○主張其所受之精神損害為
      10萬元，尚屬適當，惟經以上述與有過失比例酌減被告之
      賠償責任，則原告丁○○所能請求之精神慰撫金賠償金額
      為7萬元【計算式：100,000（元）×70%＝70,000（元）
      】。
    4.原告甲○○請求車損170,600元部分：兩造就原告甲○○
      車損部分達成以14萬元計算之合意（見本院卷第22頁），
      ，惟原告甲○○同意扣除原告丁○○與有過失比例範圍後
      為請求，以避免日後被告於賠償後另訴向原告丁○○追償
      （見本院卷第172頁），經依上述與有過失比例酌減被告
      之賠償責任，則原告甲○○所能向被告請求之車損賠償金
      額為98,000元【計算式：140,000（元）×70%＝98,000（
      元）】。
    5.依上所述，原告丁○○所能請求被告賠償之金額為385,00
      0元【計算式：315,000（元）＋70,000（元）＝385,000
      （元）】，原告甲○○得請求被告賠償之金額為98,000元
      。
  (五)第按二人互負債務，而其給付種類相同，並均屆清償期者，
    各得以其債務，與他方之債務，互為抵銷。民法第334條第1
    項前段定有明文。再按不法毀損他人之物者，應向被害人賠
    償其物因毀損所減少之價額，民法第196條定有明文。又負
    損害賠償責任者，除法律另有規定或契約另有訂定外，應回
    復他方損害發生前之原狀。第1項情形，債權人得請求支付
    回復原狀所必要之費用，以代回復原狀。民法第213條第1項
    、第2項定有明文。而不法毀損他人之物者，應向被害人賠
    償其物因毀損所減少之價額，民法第196條定有明文。又依
    民法第196條請求賠償物被毀損所減少之價額，得以修復費
    用為估定標準，但以必要者為限（例如：修理材料新品換舊
    品，應予折舊）。經查：
    1.本件被告以其受讓車號8B-0677號自小客車車主袁林花對
      原告丁○○之損害賠償請求權，資對原告丁○○為抵銷之
      意思表示，並提出該車行照影本及債權讓與協議書各一紙
      為證（見前開南調卷第212頁、213頁），是被告所辯抵銷
      部分自屬有據。
    2.被告主張車號8B-0677號自小客車因本件事故受有75萬元
      之損害（即事故前有100萬元之價值，扣除將事故車轉售
      之25萬元後為75萬元），因依被告所提出之估價單（見前
      開南調卷第48頁至55頁），欲修復車號8B-0677號自小客
      車需花費1,056,940元，將超過事故前之全車價值，因此
      被告主張計算該車損害以事故前之價值扣除轉售價格之差
      額為準，應可採取，惟依原告所提出與車號8B-0677號自
      小客車同款車之二手車車價表，使用三年餘之同款車價格
      約為86萬元（見前開南調卷第258頁），至被告雖另提出
      與車號8B-0677號自小客車同款車之二手車車價表（見前
      開南調卷第215頁），然該車價係車主之出價，並非成交
      價，應較無參考性，因此，本院認車號8B-0677號自小客
      車事故前之價值宜參考原告提出之二手車車價表，即以86
      萬元定之，原告主張事故前價值僅有80萬元以及被告主張
      事故前價值有100萬元或93萬元等語，均屬未恰，尚難採
      取。經依上開價格扣除兩造不爭執之轉售價格25萬元後，
      應認車號8B-0677號自小客車之車損為61萬元。
    3.又本件交通事故，依本院上開調查，被告應承擔百分70之
      過失責任，同有酌減原告賠償責任之必要，故依此比例酌
      減原告所應負擔之賠償責任後，原告丁○○應賠償車號8B
      -0677號自小客車之損害費用為183,000元【計算式：610,
      000（元）×30%＝183,000（元）】。原告丁○○對於該
      車號8B-0677號之車輛受損之修復費用，既負有賠償被告
      183,000元之義務，而被告於本件訴訟中，對於原告丁○
      ○身體受傷亦負有賠償義務，則兩造既互負債務，且給付
      種類又相同，均屆清償期者，經將被告與原告丁○○之債
      權相互抵銷後，被告應賠償原告丁○○之金額為202,000
      元【計算式：385,000（元）－183,000（元）＝202,000
      （元）】。
  (六)末按給付有確定期限者，債務人自期限屆滿時起，負遲延責
    任。給付無確定期限者，債務人於債權人得請求給付時，經
    其催告而未為給付，自受催告時起，負遲延責任。其經債權
    人起訴而送達訴狀，或依督促程序送達支付命令，或為其他
    相類之行為者，與催告有同一之效力；民法第229條第1、2
    項分別定有明文。又遲延之債務，以支付金錢為標的者，債
    權人得請求依法定利率計算之遲延利息。但約定利率較高者
    ，仍從其約定利率；而應付利息之債務，其利率未經約定，
    亦無法律可據者，週年利率為百分之5；亦為同法第233條第
    1項及第203條所明定。查本件原告請求被告應給付之前開金
    額，並未定有給付之期限，則原告請求自民事訴訟起訴狀繕
    本送達之翌日起，按週年利率百分之5計算之利息，並未逾
    其所得請求之範圍，自無不合；查原告民事訴訟起訴狀繕本
    係於94年8月10日送達被告收受（見本院94年度南調字第99
    號卷第32頁），則原告請求被告應自起訴狀繕本送達翌日即
    94年8月11日起，按週年利率百分之5計算遲延利息，核與上
    開規定並無違背，自無不合。
  (七)綜上所述，原告丁○○請求被告給付202,000元，原告甲○
    ○請求被告給付98,000元，及均自起訴狀繕本送達翌日即94
    年8月11日起至清償日止，按週年利率百分之5計算之法定利
    息範圍，為有理由，應予准許，逾此部分之請求，則無理由
    ，應予駁回。
四、又本件為關於財產權之訴訟，所命給付之金額未逾50萬元之
    所為被告敗訴判決，依民事訴訟法第389條第1項第5款規定
    ，本院應依職權宣告假執行，是原告聲請就勝訴部分供擔保
    為假執行，即無必要；本院並依同法第392條第2項規定，依
    被告聲請宣告被告得供擔保，免為假執行；另原告敗訴部分
    ，假執行之聲請業因訴之駁回而失所附麗，應併予駁回。另
    本件訴訟費用額即裁判費16,543元，因本件原告之請求，一
    部有理由，一部無理由，爰命被告負擔其中10分之2即3,309
    元（元以下四捨五入），餘由原告負擔，並依民事訴訟法第
    87條第1項規定，確定本件訴訟費用額如主文第3項所示。
五、據上論結，本件原告之訴為一部有理由，一部無理由，依民
    事訴訟法第79條、第85條第1項前段、第87條第1項、第389
    條第1項第5款、第392條第2項，判決如主文。
中　　華　　民　　國　　96　　年　　8 　　月　　20　　日
                    民事第二庭    法　官　張家瑛
以上正本係照原本作成。
如對本判決上訴，須於判決送達後20日內向本院提出上訴狀。
中　　華　　民　　國　　96　　年　　8 　　月　　20　　日
                                  書記官　劉紀君
